【裁判字號】    91,簡,649
【裁判日期】    920331
【裁判案由】    身心障礙者保護法
【裁判全文】
臺北高等行政法院判決                              九十一年度簡字第六四九號
                              .
    原      告  甲○○
    被      告  宜蘭縣政府
    代  表  人  乙○○縣長）.
    訴訟代理人  丙○○
                丁○○
右當事人間因身心障礙者保護法事件，原告不服內政部中華民國九十一年五月三十一
日台內訴字第○九一○○○三五九四號訴願決定，提起行政訴訟。本院判決如左：
    主  文
原告之訴駁回。
訴訟費用由原告負擔。
    事  實
甲、事實概要：
    緣宜蘭縣警察局羅東分局（下稱羅東分局）於民國（下同）九十年十月三十一日
    二十一時五十分許臨檢宜蘭縣羅東鎮○○路三二二號「戀之城理容院」營業場所
    ，查獲該店負責人吳豐竹僱用明眼女子即原告在上開場所內為男客從事肩部等按
    摩護膚，移送被告辦理。被告因認原告違反身心障礙者保護法第三十七條第一項
    規定，乃依同法第六十五條規定，以九十年十一月九日九十府社福字第一二五七
    五四號處分書處原告新臺幣（下同）一萬元罰鍰。原告不服，提起訴願遭駁回，
    遂向本院提起本件行政訴訟。
乙、兩造聲明：
  一、原告聲明：訴願決定及原處分均撤銷。
  二、被告聲明：駁回原告之訴。
丙、兩造之陳述：
原告主張：
一、依刑事訴訟法第一百五十六條規定被告之自白，非出於強暴、脅迫、利誘、詐欺
    、違法羈押或其他不正之方法，且與事實相符者，得為証據。被告之自白，不得
    作為有罪判決之唯一証據，仍應調查其他必要之証據，不得僅因其拒絕陳述或保
    持緘默，而推斷其罪行。
二、次查依羅東分局九十年十一月一日九十羅警行字第一四八四五號函僅認定原告為
    男客從事肩部按摩護膚，惟原告係從事男性理髮工作，於理髮後附帶輔助服務為
    客人為頭部及肩部按摩乃合乎常情之作法，並非以按摩服務為業，並無違反身心
    障礙保護法之規定。
被告主張：
一、按「非本法所稱視覺障礙者不得從事按摩業」、「違反第三十七條第一項者，處
    新臺幣一萬元以上三萬元以下罰鍰，並限期改善。前項違法事件如於營業場所內
    發生並依前項標準加倍處罰場所之負責人或所有權人」、「按摩業之手技，包括
    ：輕擦、揉捏、指壓、叩打、震顫、曲手、運動及其他特殊手技」分別為身心障
    礙者保護法第三十七條、第六十五條及按摩業管理規則第四條所明定。
二、原告訴稱係從事男性理髮工作，於理髮後附帶輔助服務為客人頭部及局部按摩乃
    合乎常情之作法，並非以按摩服務為業。依據警方所送筆錄記載，原告自承替來
    店之客人按摩，每次七百元整；負責人吳豐竹亦稱原告受其僱用，按摩兩小時一
    千四百元整，與原告四六分帳。據此可證，原告從事按摩業務至為明確，從而被
    告依首揭身心障礙者保護法第六十五條第一項規定處分，並無不合。
三、身心障礙者保護法係為保障弱勢身心障礙者之就業，被告為維護身心障礙者之生
    活及合法權益，依據相關事證及身心障礙者保護法規定所為處分，認事用法，均
    無違誤，謹請鑒核，依法駁回原告之訴。
    理  由
一、按「非本法所稱視覺障礙者不得從事按摩業。」、「違反第三十七條第一項者，
    處新臺幣一萬元以上三萬元以下罰鍰，並限期改善。」、「按摩業之手技，包括
    ：輕擦、揉捏、指壓、叩打、震顫、曲手、運動及其他特殊手技」、「從事按摩
    業者，應具備下列條件：一、依本法（身心障礙者保護法）領有身心障礙手冊之
    視覺障礙者。．．．」分別為身心障礙者保護法第三十七條第一項前段、第六十
    五條第一項及按摩業管理規則第四條、第五條所明定。
二、經查，本件原告非屬視覺障礙者，於九十年八月至十月間在訴外人吳豐竹經營之
    「戀之城理容院」為男客從事肩部等按摩護膚之事實，為兩造所不爭執，並有原
    告及吳豐竹之偵訊筆錄影本附原處分卷可參，核已違反身心障礙者保護法第三十
    七條第一項前段規定。被告據以依同法第六十五條規定，處原告罰鍰一萬元，揆
    諸首揭法條規定及意旨並無違誤。訴願決定復予維持，並無不合。
三、原告雖主張：刑事訴訟法第一百五十六條規定被告之自白，不得作為有罪判決之
    唯一証據；其係從事男性理髮工作，於理髮後附帶輔助服務為客人為頭部及肩部
    按摩乃合乎常情之作法，並非以按摩服務為業等語，惟查，除據原告於警訊時自
    承其替來店客人按摩頭部太陽穴及肩部，每小時七百元，我分四百元，老闆分三
    百元，於九十年八月間至理容院工作，最近一次按摩是在九十年九月二十日云云
    外，參以吳豐竹於警訊時自承其開設之戀之城理容院，雇用甲○○，按摩兩小時
    一、四○○元，與小姐六四分帳，其四分，小姐六分等情不諱，是足認戀之城理
    容院以按摩為業，原告確有參與按摩行為。
四、綜上所述，原告主張並無可採，其徒執前詞，聲請撤銷，為無理由，應予駁回。
據上論結，本件原告之訴為無理由，爰依行政訴訟法第九十八條第三項前段，判決如
主文。
中      華      民      國    九十二    年      三      月    三十一    日
                                  臺北高等行政法院  第五庭
                                                    法  官  黃清光
右為正本係照原本作成。
本件以訴訟事件所涉及之法律見解具有原則性者為限，始得於本判決送達後二十日內
向本院提出上訴狀並表明上訴理由，如已於本判決宣示後送達前提起上訴者，應於判
決送達後二十日內補具上訴理由（均按他造人數附繕本），且經最高行政法院許可後
方得上訴。
中      華      民      國    九十二    年      三      月    三十一    日
                                                    書記官  楊子鋒


司法院資訊處製作；財團法人民間司法改革基金會備份。
